臺灣高等法院花蓮分院刑事判決　　　　　　　　　　九十一年度上易字第一四九號
　　上訴人即被告　甲○○
　　選 任辯護 人　吳明益
右上訴人因被告妨害自由案件，不服臺灣花蓮地方法院九十一年度易字第三十三號，
中華民國九十一年六月二十五日第一審判決 (起訴案號：臺灣花蓮地方法院檢察署九
十年度偵字第三二二四號)提起上訴，本院判決如左：
    主    文
原判決撤銷。
甲○○無罪。
    理    由
一、公訴意旨以：被告甲○○因懷疑丙○○與其夫李大衛有不正當關係，竟基於妨害
    自由之犯意，於民國（下同）九十年五月十六日上午十一時三十分許，在花蓮市
    ○○路六號花蓮縣文化局旁停車場，無故將其所駕之車牌號碼Ｑ四─一０八八號
    自用小客車，蓄意併排停放在丙○○所有之車牌號碼Ｕ七─四五三０號自用小客
    車旁，致使丙○○之車輛因為前後均停有車輛而無法進入駕駛座及駛離，雖經丙○○制止仍不停止，前後長達十餘分鐘之久，足以妨害丙○○駕駛Ｕ七─四五三
    ０號自用小客車輛之權利。因認被告犯有刑法第三百零四條第一項之強制罪罪嫌
    。
二、訊據被告甲○○矢口否認有右揭犯行，辯稱：案發當時並不在現場，係前往花蓮
    縣壽豐鄉接就讀於幼稚園之女兒返家，且證人乙○○上班時間並無外出紀錄，及
    其證詞前後互有矛盾，顯不可採云云。經查：
    （一）按我國刑法第三百零四條第一項規定「以強暴、脅迫使人行無義務之事或
          妨害人行使權利者，處三年以下有期徒刑、拘役或三百元以下罰金。」德
          國刑法第二百四十條也規定強制罪，但其構成要件係以行為人以強暴或脅
          迫之不法方法使人為一定之作為、不作為或容忍，與我國必須以使人行無
          義務之事或妨害他人行使權利為要件不甚相同，依照德國最高法院的判例
          認為以緊急左轉彎的方式來阻止他人超車也構成強制罪，兩相比較，我國
          刑法第三百零四條雖然規定必須以強暴或脅迫之手段，但其構成要件之中
          心問題則在於是否使被害人陷於一種被強制的狀態，以及行為人所用之方
          法是否具有不法的內涵，而不在於行為人在行為時是否採用了身體上的暴
          力。因此如果以車輛堵住他人車輛致使他人無法自由駛離達一定時間，被
          害人因而陷入一種無法順利使用車輛的被強制狀態，而行為人雖然並未對
          於被害人採用任何身體上的暴力，但行為人將車輛停放在被害人車輛之周
          圍，導致被害人如欲將車輛駛出，勢必採取若干物理上之力量將強制之狀
          態加以排除，此種行為之目的係在使被害人無法順利使用車輛，自已具有
          不法內涵，因此仍應構成刑法第三百零四條之強制罪。
    （二）但查被害人雖於警訊中稱「當時我人沒有在車上，當我發現時我就走到沈
          淑惠所駕車輛右前方，用手勢示意請甲○○將車輛開走，但甲○○不理會
          我，也不將車開走．．．兩車的距離我不清楚，但當時我的人都無法進入
          到駕駛座的位置開車門．．．大約十幾分鐘，等到我下午十三時三十分回
          到文化局上班時，就沒有看到甲○○的車子」（警卷第八頁），嗣後於原
          審審理中以及本院審理中均為同一之陳述，對於被害人之犯行指述歷歷。
          而證人乙○○於警訊中稱「．．．我前往文化中心後發現丙○○的車子被
          擋住，當時我們有告訴甲○○麻煩將車開走，就是不理會我們」（警卷第
          十二頁、偵查卷第十四頁），二人所述情節雖相符合。但二人於本院審理
          中，經辯護人詰問後，由二人就被害人當時停車之位置各自繪出現場圖，
          證人乙○○第一次所繪之圖係在文化局前面廣場上之圓環旁邊，而被害人
          則將停車地點繪在文化局前之路邊，經辯護人與被害人所繪圖對照並再次
          詰問，證人乙○○方將停車地點改繪為在文化局前面之路邊，有二人所繪
          製之現場圖附卷可參，則若係因為繪圖時左右前後觀察點之不同造成所繪
          停車地點，尚可理解，但被害人與證人所繪之地點，一是在方正路線之路
          邊，一是在原弧形之圓環邊，顯然不是因為觀察點不同所造成。被害人與
          證人就停車地點所繪現場圖差異如此之大，二人於警訊以及原審所為之陳
          述自難信以為真。
    （三）更且證人丁○○即幼稚園老師於原審調查中陳稱「被告當天約是中午十二
          時五分至十分之間來接的，我可以確定是被告來接的」（原審卷第五十九
          頁），於本院審理時亦再為同一之陳述（見本院審理筆錄）。
    綜據上述，被害人與證人所述被告有以車輛堵住被害人車輛之行為，並不可採信
    ，反而有證人一再證述被告當時係前往花蓮縣壽豐接女兒下課，則就檢察官所舉
    之證據並不足以認定被告有被害人所指述之前揭犯行，自應為被告無罪之判決。
三、原審法院為被告有罪之判決，被告上訴否認犯行，為有理由，自應予撤銷改判。
四、據上論斷，應依刑事訴訟法第三百六十九條第一項前段、第三百六十四條、第三
    百零一條第一項判決如主文。
本案經檢察官崔紀鎮到庭執行職務。
中      華      民      國      九十一    年    十一    月    二十六    日
                              臺灣高等法院花蓮分院刑事庭
                                  審判長法官  蔣  有  木
                                        法官  何  方  興
                                        法官  賴  淳  良
右正本證明與原本無異。
本件不得上訴。
                                      書記官  邱  廣  譽
中      華      民      國      九十一    年    十一    月    二十六    日
